【裁判字號】    97,抗,1862
【裁判日期】    971112
【裁判案由】    拆屋還地等
【裁判全文】
臺灣高等法院民事裁定                  97年度抗字第1862號
抗  告  人  己○○○
            壬○○○
            戊○○○
            丁○○
            辛○○原名程俊成.
            甲○○
            乙○○
            丙○○
            癸○○
上列抗告人因與相對人庚○○○等間拆屋還地等事件，對於中華
民國97年9月30日臺灣桃園地方法院96年度訴字第413號裁定，提
起抗告，本院裁定如下：
    主  文
抗告駁回。
抗告費用新台幣一千元由抗告人負擔。
    理  由
一、本件抗告意旨略以：伊對原法院97年9月11日96年度訴字第
    413號判決（下稱413號判決）提起上訴，而本件爭訟土地並
    非伊所共有，每人有各自獨立之訴訟標的，應分別核定應繳
    納之第二審裁判費，詎原裁定竟諭知本件訴訟標的價額為新
    台幣（下同）18,939,751元，應徵第二審裁判費268,008元
    ，將伊全混在一起，致使不知每人應繳納數額，於法未合，
    爰聲請廢棄原裁定等語。
二、原裁定意旨略以：本件訴訟標的（金）價額為新台幣（下同
    ）18,939,751元，應徵第二審裁判費268,008元，未據上訴
    人（即抗告人）繳納，茲依民事訴訟法第442條第2項規定，
    限該上訴人於收受本裁定後5日內如數向本院繳納，毋得延
    誤，逾期即駁回其上訴。
三、按訴訟標的之價額，由法院核定。核定訴訟標的之價額，以
    起訴時之交易價額為準；無交易價額者，以原告就訴訟標的
    所有之利益為準。法院因核定訴訟標的價額，得依職權調查
    證據，民事訴訟法第77之1條第1、2、3項定有明文。另共同
    訴訟，由共同訴訟人之一方提起上訴者，其上訴利益之計算
    ，依司法院院字第1147號解釋意旨，應就提起上訴之各共同
    訴訟人所得受之上訴利益，合併計算之，最高法院70年台抗
    字第479號判例參照。查原法院上開413號判決諭知抗告人應
    拆屋還地並返還不當得利，抗告人不服提起上訴，原法院依
    上開413號判決之附圖及附表一所示，抗告人各自占用相對
    人繼承之坐落桃園縣中壢市○○段中壢老小段12之29地號土
    地（下稱系爭土地）面積，即抗告人己○○○占用105平方
    公尺、抗告人壬○○○占用31平方公尺、抗告人戊○○○占
    用39平方公尺、抗告人丁○○占用44平方公尺、抗告人辛○
    ○占用38平方公尺、抗告人甲○○、乙○○、丙○○、癸○
    ○占用66平方公尺，計323平方公尺（105＋31＋39＋44＋38
    ＋66＝323），以公告土地現值每平方公尺58,637元計算（
    公告土地現值見原法院卷(一)57頁），而合併計算上訴利益之
    訴訟標的價額為18,939,751元（計算式：323×58,637＝18,
    939,751元），並無不合。抗告人指稱每人有獨立訴訟標的
    ，未分別裁定訴訟費，不知每人應如何繳納云云，惟如前述
    ，抗告人個別占用之面積已明，抗告人非不得自行以占用面
    積比例計算其等內部每人應分擔之第二審裁判費數額，是抗
    告人指稱不知每人應如何繳費云云，洵無足取。又抗告人指
    摘其就系爭土地有承租權，應按租金15倍計算訴訟費用云云
    ，然相對人係主張所有權受侵害，而依民法第767條及第821
    條之規定，訴請抗告人拆屋還地及返還不當得利，原法院據
    相對人之主張而核定訴訟標的價額，即非無據，抗告人指摘
    應依租金15倍計算訴訟費用云云，並不可採。從而，抗告意
    旨指摘原裁定不當，為無理由，應予駁回。
四、據上論結，本件抗告為無理由，爰裁定如主文。
中    華    民    國    97    年    11    月    12    日
                    民事第十六庭
                        審判長法  官  劉靜嫻
                              法  官  謝碧莉
                              法  官  呂淑玲
正本係照原本作成。
本裁定除以適用法規顯有錯誤為理由，並經本院許可外，不得再
抗告。如提起再抗告，應於收受後10日內委任律師為代理人向本
院提出再抗告狀。並繳納再抗告費新台幣１千元。
中    華    民    國    97    年    11    月    12    日
                              書記官  明祖全


司法院資訊處製作；財團法人民間司法改革基金會備份。
